【裁判字號】    97,訴,865
【裁判日期】    980110
【裁判案由】    違反槍砲彈藥刀械管制條例
【裁判全文】
臺灣雲林地方法院刑事判決               97年度訴字第865號
公  訴  人  臺灣雲林地方法院檢察署檢察官
被      告  甲○○
選任辯護人  許哲嘉律師
上列被告因違反槍砲彈藥刀械管制條例案件，經檢察官提起公訴
（97年度偵字第3247號），本院判決如下：
    主  文
甲○○未經許可，持有可發射子彈具有殺傷力之土造長槍，處有
期徒刑肆年，併科罰金新臺幣拾萬元，罰金如易服勞役，以新臺
幣壹仟元折算壹日，扣案如附表編號(一)所示之物沒收之。
    犯罪事實
一、甲○○明知未經許可，不得非法持有槍砲彈藥刀械管制條例
    所列管之槍彈，竟於民國93年間，在其雲林縣虎尾鎮大屯14
    8 之16號住處，向真實姓名、年籍不詳綽號「烏魚」之男子
    ，收受如附表編號(一)所示之可發射子彈具有殺傷力土造長槍
    1 支（槍枝管制編號：00000000000 號，下稱系爭長槍）及
    具殺傷力之口徑12GAUGE 制式霰彈1 顆，並藏匿在上開住處
    。嗣於97年5 月27日23時18分許，甲○○持系爭長槍、霰彈
    ，前往位於雲林縣西螺鎮○○路511 號「香蕉園KTV 」，持
    槍托擊破該店大門玻璃（毀損部分未據告訴），致槍托斷裂
    不慎擊發子彈，而擊中自身左腹，經警詢線查悉上情，並扣
    得如附表所示之物。
二、案經雲林縣警察局西螺分局報告雲林地方法院檢察署檢察官
    偵查起訴。
    理  由
一、按被告以外之人於審判外之言詞或書面陳述，除法律有規定
    者外，不得作為證據，刑事訴訟法第159 條第1 項定有明文
    ；復按被告以外之人於審判外之陳述，雖不符前4 條之規定
    ，而經當事人於審判程序同意作為證據，法院審酌該言詞陳
    述或書面陳述作成時之情況，認為適當者，亦得為證據；當
    事人、代理人或辯護人於法院調查證據時，知有第159 條第
    1 項不得為證據之情形，而未於言詞辯論終結前聲明異議者
    ，視為有前項之同意；同法第159 條之5 規定甚明。本案所
    據以認定被告甲○○犯罪事實之證據，其中屬傳聞證據部分
    ，因被告、選任辯護人及公訴人於本院言詞辯論終結前，均
    未對於證據能力聲明異議，依刑事訴訟法第159 條之5 規定
    ，視為同意上開證據具備證據能力，本院認亦無違法或不當
    之情況，是該傳聞證據均具備證據能力，合先敘明。
二、訊據被告固坦承有於97年5 月27日23時18分許，持系爭長槍
    、霰彈，前往香蕉園KTV ，持槍托擊破該店大門玻璃，致槍
    托斷裂不慎擊發子彈，而擊中自身左腹等情，惟否認知悉上
    開槍枝內裝有霰彈1 顆及有殺傷力，辯稱：其若知悉槍內裝
    有霰彈，當不會以槍管朝向自己而擊中自身左腹，且其所受
    之傷害係為遭近距離擊發所致，不能因此遽認系爭長槍即有
    殺傷力云云。
三、經查：
    (一)被告有於97年5 月27日23時18分許，持系爭土造長槍、霰
      彈，前往香蕉園KTV ，持槍托擊破該店大門玻璃，致槍托
      斷裂不慎擊發子彈，而擊中自身左腹，送往慈愛綜合醫院
      急診，嗣於翌日（即同年月28日）轉送財團法人彰化基督
      教醫院（下稱彰化基督教醫院）等情，除據被告供述在卷
      外，亦有慈愛綜合醫院97年10月9 日慈愛醫事字第097000
      0390號函暨檢附被告病歷資料、彰化基督教醫院97年11月
      4 日九十七彰基醫事字第097100028 號函暨檢附被告病歷
      資料各1 份在卷可稽（本院卷第35至53頁）。足認被告上
      開部分之自白與事實相符，堪以採信。
    (二)扣案如附表所示之物經送內政部警政署刑事警察局依檢視
      法、性能檢驗法鑑定，鑑定結果認「一、送鑑定長槍壹枝
      （槍枝管制編號0000000000），認係土造長槍，由具擊發
      機構之金屬槍身及土造金屬槍管組合而成，經檢視，木質
      槍托斷裂，惟不影響其擊發功能，可供擊發口徑12GAUG E
      制式霰彈使用，認具殺傷力。二、送鑑彈殼壹個，認係已
      擊發之口徑12GAUGE 制式霰彈彈殼。」，有該局97年7 月
      2 日刑鑑字第0970092283號槍彈鑑定書可按（偵卷第7 至
      9 頁）。又被告於97年5 月27日送往慈愛綜合醫院急診，
      診斷結果為：受有左腹15cm×15cm、左手腕外側至手臂3c
      m ×3cm 之撕裂傷等傷害；嗣於翌日（即同年月28日）轉
      送彰化基督教醫院，診斷結果為：「左下腹槍傷併小腸及
      大腸損傷術後、左手槍傷術後、手術傷口感染」、「1.患
      者於民國97年5 月28日因上述病因至急診求治，經緊急剖
      腹探查及小腸及大腸修補手術後，當日住院入加護病房治
      療，民國97年6 月4 日轉至一般病房，於97年6 月10日出
      院，共計住院14日，其中加護病房8 日…」等情，亦有前
      開被告病歷資料2 份可按（本院卷第35至53頁）。是本件
      被告因受系爭長槍擊中，傷口達15cm×15cm，已傷及大腸
      及小腸，其先於慈愛綜合醫院開刀取出霰彈後，再轉往彰
      化基督教醫院接受緊急剖腹探查及小腸及大腸修補手術，
      並因此於加護病房中住院8 日方轉入一般病房6 日後始能
      出院，顯見病況非輕，足認系爭長槍確具有殺傷力無疑。
      又本案因被告已將所收受之霰彈加以射擊，且案發之KTV
      現場亦僅扣得已擊發之彈殼1 顆，經鑑定後認係已擊發之
      口徑12GAUGE 制式霰彈彈殼，再參以被告所收受之霰彈1
      顆，裝入扣案之系爭長槍經被告實際擊發後，足以傷及人
      體，顯見被告所收受之霰彈1 顆，亦係具有殺傷力之子彈
      無疑。
    (三)辯護人雖援引最高法院96年度臺上字第4647號判決及臺灣
      高等法院臺南分院89年度上訴字第1116號判決意旨，抗辯
      系爭長槍固於97年5 月27日23時許由被告握住槍管以槍托
      擊打香蕉園KTV 之玻璃大門時，擊發子彈並打傷被告腹部
      ，惟此乃在近身之極短距離所致，僅有穿透人之皮肉之情
      形，尚非等於具有殺傷力之槍枝，故亦難據此認定系爭長
      槍確具殺傷力云云，惟查：前揭2 判決，均係就未實際擊
      發造成人體傷亡之槍枝所為之認定，與本件被告確已因系
      爭長槍擊中成傷之事實不同；況最高法院96年度臺上字第
      4647號判決認為「具體個案是否具殺傷力，應為個別之鑑
      定，以判斷是否可在最具威力之適當距離穿透人體肉層」
      ；臺灣高等法院臺南分院89年度上訴字第1116號判決則認
      「在2 、3 公尺距離試射之槍枝發動能僅為6.55焦耳／秒
      ，單位面積動能亦僅為23.24 焦耳／平方公尺，尚不足以
      穿透豬隻之皮肉層，若認已具殺傷力，殊顯浮濫」，有上
      開判決在卷可按（本院卷第27至32頁）。可知前者係認為
      是否具殺傷力應就個案判斷，後者則認為若單位面積動能
      過低，尚不足以穿透豬隻之皮肉層，則應未具殺傷力。查
      系爭長槍雖係近距離擊中被告左腹，但所造成之傷口為15
      cm×15cm，並已傷及大腸及小腸，被告更因此住院14日，
      其中於加護病房接受治療之時間長達8 日，顯見系爭長槍
      擊發當時之威力十分強大，縱將擊發距離拉遠為2 、3 公
      尺，亦足穿透人體之皮肉層。因此，且不論上揭2 判決之
      事實與本件不同，縱依其意旨判斷，系爭長槍仍顯具殺傷
      力無疑。故辯護人前揭所辯，自屬無據。
    (四)被告及辯護人雖另辯稱被告自93年間持有系爭長槍後，直
      至本件案發之97年5 月27日23時許止，期間從未把持過系
      爭長槍，更不知系爭長槍中裝有子彈1 顆，始會手握系爭
      長槍之槍管（即槍口對著被告自己）以槍托擊打香蕉園KT
      V 之玻璃大門，如被告知悉系爭長槍內裝有子彈，絕不敢
      將槍口對準自己云云。惟查，系爭長槍之外觀結構完整，
      未見有何生鏽、殘缺、扭曲變形情事（槍托斷裂係因被告
      手持槍管以槍托擊打玻璃所致），有扣案之系爭長槍及其
      照片2 張附卷可稽（偵卷第9 頁），被告顯然時常擦拭、
      保養系爭長槍，否則豈能保持如此外觀？又被告持有系爭
      長槍之時間長達5 年，在此期間內又時常擦拭、保養系爭
      長槍，是當無不知系爭長槍內裝有霰彈1 顆之理。又依被
      告供述，其當晚係因酒後對香蕉園KTV 之服務態度不滿，
      方返回其住處拿取系爭長槍，再前往香蕉園KTV 敲擊玻璃
      等語（警卷第2 頁），足見其當時情緒頗為不穩，且亦未
      料及系爭長槍之槍托因此斷裂而擊發子彈，因此，自難僅
      憑被告手握槍管以槍托擊打玻璃即遽認被告不知系爭長槍
      內裝有霰彈。
    (五)綜據前述，被告及辯護人前揭所辯，均無從建立合理懷疑
      而推翻前揭積極證據，本案事證明確，被告犯行已堪認定
      ，自應依法論科。
四、按槍砲彈藥刀械管制條例於94年1 月26日經修正條文，並於
    94年1 月28日生效，惟本件被告之持有槍彈行為，係由修正
    前持續至修正後，是此部分尚無因法律修正而生新舊法比較
    之問題。又查刑法第42條罰金易服勞役折算標準，雖於94年
    2 月2 日經修正公佈，並自95年7 月1 日起施行，惟被告於
    刑法修正施行後，尚繼續持有上開土造長槍，迄至97年5 月
    27日始遭警查扣而終止持有，是被告未經許可持有上開具殺
    傷力之土造長槍及制式子彈，有部分行為係在上開刑法修正
    施行後，應無刑法第2 條第1 項之適用，應逕行依裁判時之
    新法處罰即可，合先敘明。核被告持有土造長槍、霰彈之行
    為，係犯槍砲彈藥刀械管制條例第8 條第4 項未經許可持有
    可發射子彈具有殺傷力之土造長槍罪及同條例第12條第4 項
    未經許可持有子彈罪；另被告未經許可，無故持有上開土造
    長槍及制式子彈，其持有之繼續，為行為之繼續，至持有行
    為終了時，均應僅成立1 罪。被告一個持有行為同時觸犯未
    經許可持有可發射子彈具殺傷力之土造長槍及未經許可持有
    子彈2 罪，為想像競合犯，依刑法第55條之規定，應從一重
    以槍砲彈藥刀械管制條例第8 條第4 項之未經許可持有可發
    射子彈具有殺傷力之土造長槍罪論處。
五、爰審酌槍砲、彈藥之製造、持有及流通等，危害人身安全及
    社會秩序，而為國法所禁，並經各類教育、傳媒廣為宣導週
    知，被告應無不知之理，其猶未經許可，為人收受具有殺傷
    力之土造槍枝、子彈，欠缺守法觀念，應予非難，兼衡被告
    收受槍、彈之期間、數量，對於社會治安所生實際危害，暨
    犯罪後僅坦承部分犯行等一切情狀，量處如主文所示之刑，
    並就罰金部分諭知如易服勞役之折算標準，以示懲儆。
六、扣案如附表編號(一)所示之土造長槍1 支，屬違禁物，應依刑
    法第38條第1 項第1 款規定宣告沒收。至扣案如附表編號(二)
    所示之彈殼1 個，係子彈擊發後之殘餘物，不復具子彈之外
    型及功能，自非屬違禁物，爰不另宣告沒收，亦附此敘明。
據上論斷，應依刑事訴訟法第299 條第1 項前段，槍砲彈藥刀械
管制條例第8 條第4 項、第12條第4 項，刑法第11條前段、第55
條、第42條第3 項前段、第38條第1 項第1 款，判決如主文。
本案經檢察官梁義順到庭執行職務。
中    華    民    國    98    年    1     月    10    日
                  刑事第二庭  審判長法  官  劉國賓
                                    法  官  王素珍
                                    法  官  陳美利
以上正本證明與原本無異。
如不服本判決應於收受判決後10日內向本院提出上訴書狀，並應
敘述具體理由；其未敘述上訴理由者，應於上訴期間屆滿後20日
內向本院補提理由書（均須按他造當事人之人數附繕本）。「切
勿逕送上級法院」。
                                    書記官  張菀純
中    華    民    國    98    年    1     月    10    日
附錄本案論罪科刑法條全文：
槍砲彈藥刀械管制條例第8 條：
未經許可，製造、販賣或運輸鋼筆槍、瓦斯槍、麻醉槍、獵槍、
空氣槍或第4 條第1 項第1 款所定其他可發射金屬或子彈具有殺
傷力之各式槍砲者，處無期徒刑或5 年以上有期徒刑，併科新臺
幣1 千萬元以下罰金。
未經許可，轉讓、出租或出借前項所列槍枝者，處5 年以上有期
徒刑，併科新臺幣1 千萬元以下罰金。
意圖供自己或他人犯罪之用，而犯前二項之罪者，處無期徒刑或
7 年以上有期徒刑，併科新臺幣1 千萬元以下罰金。
未經許可，持有、寄藏或意圖販賣而陳列第1 項所列槍枝者，處
3 年以上10年以下有期徒刑，併科新臺幣700 萬元以下罰金。
第1 項至第3 項之未遂犯罰之。
槍砲彈藥刀械管制條例第12條：
未經許可，製造、販賣或運輸子彈者，處1 年以上7 年以下有期
徒刑，併科新臺幣500 萬元以下罰金。
未經許可，轉讓、出租或出借子彈者，處6 月以上5 年以下有期
徒刑，併科新臺幣300 萬元以下罰金。
意圖供自己或他人犯罪之用，而犯前二項之罪者，處3 年以上10
年以下有期徒刑，併科新臺幣700 萬元以下罰金。
未經許可，持有、寄藏或意圖販賣而陳列子彈者，處5 年以下有
期徒刑，併科新臺幣300 萬元以下罰金。
第1 項至第3 項之未遂犯罰之。
附表：
┌──┬────────┬─────────────────────────┐
│編號│名稱            │鑑定結果                                          │
├──┼────────┼─────────────────────────┤
│ (一) │長槍1 支（槍枝管│係土造長槍，由具擊發機構之金屬槍身及土造金屬槍管組│
│    │制編號0000000000│合而成，經檢視，木質槍托斷裂，惟不影響其擊發功能，│
│    │號）            │可供擊發口徑12GAUGE制式霰彈使用，認具殺傷力。     │
├──┼────────┼─────────────────────────┤
│ (二) │彈殼1 個        │係已擊發之口徑12GAUGE制式霰彈彈殼。               │
└──┴────────┴─────────────────────────┘


司法院資訊處製作；財團法人民間司法改革基金會備份。
